臺灣高等法院民事判決　　　　　　　　　　　　　　　九十三年度上字第六０六號
　　上　訴　人　乙○○
　　　　　　　　丙○○○
　　視同上訴人　甲○○
　　　　　　　　　　　　　之八.
　　被 上訴 人　美商花旗銀行股份有限公司
　　法定代理人　陳子政
　　訴訟代理人　廖瑞貞
右當事人間請求清償借款事件，上訴人對於中華民國九十三年五月三十一日臺灣臺北
地方法院九十二年度訴字第五九四八號第一審判決提起上訴，本院於九十三年八月三
十日言詞辯論終結，茲判決如下：
    主      文
原判決所命上訴人之給付，超過上訴人繼承被繼承人蕭美玲遺產範圍部分，及該部分
訴訟費用之裁判廢棄。
右廢棄部分，被上訴人在第一審之訴駁回。
其餘上訴駁回。
廢棄部分，第一、二審訴訟費用由被上訴人負擔；駁回部分，第二審訴訟費用由上訴
人連帶負擔。
    事      實
甲、上訴人方面：
一、聲明：(一)原判決廢棄。(二)被上訴人在第一審之訴及假執行之聲請均駁回。
二、陳述：上訴人為被繼承人蕭美玲之父、母，而視同上訴人甲○○則為蕭美玲之夫
    。蕭美玲於民國九十一年六月九日死亡後，上訴人與視同上訴人已依法主張限定
    繼承，並經台灣板橋地方法院以九十一年度繼字第七一二號裁定准許甲○○限定
    繼承，依民法第一千一百五十四條規定，效力亦及於上訴人。乃原判決未為上訴
    人及視同上訴人有限責任之判決，而僅命上訴人與視同上訴人連帶清償蕭美玲對
    被上訴人所負本件債務，自有未合。
三、證據：提出台灣板橋地方法院九十一年度繼字第七一二號裁定及報紙（均影本）
    各乙件。
乙、視同上訴人方面：
    視同上訴人未於期日到場，亦未提出書狀作何聲明或陳述。
丙、被上訴人方面：
一、聲明：上訴駁回。
二、陳述：除與原判決記載相同者外，補稱略以：對上訴人已限定繼承，並無意見，
    請依法處理。
三、證據：援用原審立證方法。
丁、本院依職權調閱台灣板橋地方法院九十一年度繼字第七一二號限定繼承全卷。
    理      由
一、民法第二百七十五條規定連帶債務人中之一人受確定判決，而其判決非基於該債
    務人之個人關係者，為他債務人之利益，亦生效力。故債權人以各連帶債務人為
    共同被告提起給付之訴，被告一人提出非基於其個人關係之抗辯有理由者，對於
    被告各人即屬必須合一確定，自應適用民事訴訟法第五十六條第一項之規定。本
    件被上訴人以上訴人及甲○○應負連帶債務為由，將伊等列為共同被告起訴，上
    訴人以非基於個人之關係（限定繼承）為抗辯且有理由，其上訴之效力自及於甲
    ○○，故應列甲○○為視同上訴人（最高法院四十一年台抗字第一○號判例），
    首應說明。又視同上訴人經合法通知，未於言詞辯論期日到場，查無民事訴訟法
    第三百八十六條所列各款情形，應依被上訴人之聲請，由其一造辯論而為判決。
二、被上訴人主張：上訴人與視同上訴人之被繼承人蕭美玲，前於九十年三月三十日
    向伊借款新台幣（以下同）一百六十萬元，約定借款期限二十年，利息自撥款日
    起滿六個月內，按年利率百分之八、八計算，自撥款日起滿六個月後，按原告當
    時基本放款利率減碼年率百分之一、七，並隨被上訴人基本放款利率之調整而變
    動，並按月依年金法攤付本息（下稱月付金），如有任何一宗債務不依約清償本
    金時，借款人即喪失期限利益，本件借款視為全部到期，借款人應立即償還，並
    自逾期之日起按原判決附表所之公式計付違約金。詎蕭美玲於九十一年六月九日
    死亡，上訴人與視同上訴人為蕭美玲之繼承人，並自九十一年六月三十日起即未
    按時繳納月付金，屢經催討，均置之不理，爰依消費借貸及繼承之法律關係，求
    為上訴人與視同上訴人應連帶給付一百六十二萬元，及其利息、違約金之判決。
    上訴人就蕭美玲之借款與迄未清償，並不爭執，惟以伊等已於蕭美玲死亡後法定
    期間內，向法院為限定繼承之聲請，經法院裁准在案，應僅就繼承蕭美玲遺產之
    範圍內，負有限責任等語。
三、被上訴人主張之事實，已據提出本票、房屋抵借暨擔保透支／自由年貸貸款約定
    書、繼承系統表，與
    辯，繼承人之一之視同上訴人已依法主張限定繼承，已經法院裁准，並登報催告
    報明債權等情，亦據提出台灣板橋地方法院九十一年度繼字第七一二號裁定，及
    報紙各乙件（均影本）為證（見本院卷第十、十一頁），復經本院依職權調取該
    案卷核閱無訛，並為被上訴人所不爭執，則上訴人所辯，亦可採信。
四、按繼承人得限定以因繼承所得之遺產，償還被繼承人之債務；繼承人有數人，其
    中一人主張為前項限定之繼承時，其他繼承人視為同為限定之繼承，民法第一千
    一百五十四條第一、二項定有明文。本件上訴人之被繼承人蕭美玲死亡後，其夫
    即視同上訴人已於法定期限內向法院主張限定繼承，經法院裁准，並登報催告報
    明債權，已如上述，依前揭說明，上訴人亦視同限定繼承。又按限定繼承之繼承
    人，仍應繼承被繼承人之債務全額，僅以因繼承所得之遺產為限度，負償還責任
    ，即限定繼承人非無債務，僅其責任有限而已。限定繼承債權人，得就債權全額
    為裁判上及裁判外一切請求。惟債權人起訴請求，繼承人如提出限定繼承之抗辯
    時，法院應為保留的給付（於繼承財產限度內為給付）之判決，最高法院八十六
    年台上字第二五八號判決即採此見解，可供參考。本件上訴人與視同上訴人既為
    債務人蕭美玲之繼承人，雖已主張限定繼承，惟依前揭說明，仍應繼承被繼承人
    之債務全額，限定繼承債權人即被上訴人，得就債權全額為裁判上及裁判外一切
    請求，是被上訴人本於消費借貸與繼承法律關係，請求就系爭債務連帶清償，依
    前開說明，法院應為保留之給付。乃原審未及審酌上情，判命上訴人與視同上訴
    人如數連帶給付，容有未合。上訴人意旨指摘原判決不當，求予廢棄改判，應認
    逾彼繼承被繼承人蕭美玲財產範圍部分，為上訴有理由，而由本院為如主文第一
    、二項所示之判決。其餘部分，上訴為無理由，應予駁回。
五、據上論結，本件上訴為一部有理由，一部無理由，依民事訴訟法第四百四十九條
    第一項、第四百五十條、第四百六十三條、第三百八十五條第一項前段、第七十
    九條、第八十五條第二項，判決如主文。
中　　　華　　　民　　　國　　九十三　　年　　　九　　　月　　十三　　　日
                              民事第二庭
                                  審判長法  官  張　耀　彩
                                        法  官  黃  嘉  烈
                                        法  官  王　仁　貴
正本係照原本作成。
如不服本判決，應於收受送達後二十日內向本院提出上訴書狀，其未表明上訴理由者
，應於提出上訴後二十日內向本院補提理由書狀（均須按他造當事人之人數附繕本）
上訴時應提出委任律師或具有律師資格之人之委任狀；委任有律師資格者，另應附具
律師資格證書及釋明委任人與受任人有民事訴訟法第四百六十六條之一第一項但書或
第二項（詳附註）所定關係之釋明文書影本。
中　　　華　　　民　　　國　　九十三　　年　　　九　　　月　　 十四 　　日
　　　　　　　　　　　　　　　　　　　　書記官  鄭　兆　璋
附註：
民事訴訟法第四百六十六條之一（第一項、第二項）：
對於第二審判決上訴，上訴人應委任律師為訴訟代理人。但上訴人或其他法定代理人
具有律師資格者，不在此限。
上訴人之配偶、三親等內之血親、二親等內之姻親，或上訴人為法人、中央或地方機
關時，其所屬專任人員具有律師資格並經法院認為適當者，亦得為第三審訴訟代理人
。
